---
title: "ANALIZADOR ELECTORAL"
author: 'Por: Analista de Datos'
output: html_document
---
"No es la gente que vota la que cuenta, sino la que cuenta los votos", Joseph Stalin

Este programa hace un analisis estadistico de los resultados de las elecciones generales del 16 de mayo DEL 2012

```{r , echo=FALSE, cache=FALSE}

format(Sys.time(), "%b %d %Y %X")

```



# 1. Resultados Electorales Generales (boletin XX)

```{r leedatosygrafica, echo=FALSE, cache=FALSE, fig.width=10}

# opts_chunk$set(comment=NA, fig.width=6, fig.height=6))

library(ggplot2)
library(grid)
library(gridExtra)
library(benford.analysis) # para pruebas de Benford
library(BenfordTests)
library(psych) # para calculo de sesgo y kurtosis
library(gplots)  # Para graficar heatmaps


inicia <- proc.time()      # Momento de inicio del proceso

data <- read.csv("SIMPATIAS2012.csv", header= TRUE, sep =",")
data <- data.frame(data)
partido <- data$PARTIDO
indice <- c(27,28,29,30)        # elementos a ser removidos de vectores

# partido <- partido[-indice]

datos <- read.csv("ELECCIONES2012.csv",  header= TRUE, sep =",") # Lee resultados electorales
datos <- data.frame(datos) ; datos <- subset(datos, datos$Colegio!=9999) # extrae registros de nulos

#  resumen_gral <- colSums(datos[13:34]) # resumen general incluye nulos

resumen_part <- colSums(datos[13:36]) # resumen de partidos

regral <- data.frame(resumen_part)
regralv <- regral$resumen_part
VOTOS <- formatC(regralv, format="f", big.mark = ',', digits = 0)

porcregral <- regralv /sum(regralv)
PORCENTAJE <- formatC(porcregral*100, format="f", big.mark = ',', digits = 2)

PARTIDOS <- data.frame(partido)
colnames(PARTIDOS) <- "PARTIDOS"
salida <- cbind(PARTIDOS, VOTOS,PORCENTAJE)

formato <- salida[1:12,]
formato <- cbind(formato,salida[13:24,])

knitr::kable(formato)  # Imprime tabla de resultados con formato

paste("Total Votos Validos: ",  formatC(sum(regralv), format="f", big.mark = ',', digits = 0))

# Hace grafica de Barras


# Crea data frame con resultados de partidos

grafpart <- PARTIDOS ; PORCENTAJE <- regral$resumen_part/sum(regralv)*100
grafpart <- cbind(grafpart,PORCENTAJE) 

   # par(mai=c(1,2,0,1))  # Especifica margenes para las figuras



g1 <- qplot(PARTIDOS,PORCENTAJE, data = grafpart ) + geom_bar(fill="orange", stat="identity") + labs(title="Resultados Electorales")  + coord_flip() 


grupo_PRD <- sum(datos$PRD)+ sum(datos$DXC)+ sum(datos$FRENTE)
grupo_PLD <- sum(datos$PLD) + sum(datos$PPC)+ sum(datos$PRI)+ sum(datos$UDC)+ sum(datos$PAL)+ sum(datos$PDP)+ sum(datos$MODA)+ sum(datos$PASOVE)+ sum(datos$BIS)+ sum(datos$PCR)+ sum(datos$PTD)+ sum(datos$PDI) + sum(datos$PRSC) + sum(datos$PHD)
grupo_ALPAIS <- sum(datos$ALPAIS) 

OTROS <- sum(resumen_part) - grupo_ALPAIS - grupo_PLD - grupo_PRD
Porcentaje <- c(grupo_PRD,grupo_PLD,grupo_ALPAIS,OTROS)/sum(resumen_part)*100

GRUPOS <- c("PRD","PLD","ALPAIS","OTROS")
grafpart <- data.frame(GRUPOS, Porcentaje)
g2 <- qplot(GRUPOS,Porcentaje, data = grafpart) + geom_bar(stat="identity",fill= "lightblue") + labs(title="Resultados por Alianzas")  + geom_text(label=round(Porcentaje,2)) 


grid.arrange(g2, g1, ncol=2, widths = c(1,1.2))

# barplot(grupos, xlab="ALIANZAS", names.arg = c("PRM","PLD","Alianza Pais", "Otros"),ylim=c(0,65),ylab="% de Votacion por Alianzas", col=c("blue","magenta","lightgreen","gray"), angle=c(45,-45,45,-45), density=20)



```


## 1.1 Votacion por provincia

```{r provincia, echo=FALSE, cache=FALSE}

resumen_prov <- apply(datos[,c(13:36)], 2, function(x) tapply(x, datos$Provincia, sum)) # resumen de partidos por provincias



resumen_prov <- formatC(resumen_prov, format="f", big.mark = ',', digits = 0)
knitr::kable(resumen_prov)  # Imprime tabla de resultados con formato


```






# 4. Pruebas de deteccion de fraude

## 4.1 Pruebas de Benford 
### 4.1.1 Prueba de Benford para el Colegio (PLD)

```{r benfordcolegio, echo=FALSE, cache=FALSE }


pruebaPLD <- benford(as.numeric(datos$PLD))
plot(pruebaPLD)
pruebaPLD$stats
chisq.benftest(as.numeric(datos$PLD))

# sospecha <- getSuspects(pruebaPLD, datos, by="absolute.diff", how.many=2)
# sospecha

ks.benftest(as.numeric(datos$PLD), digits = 1, pvalmethod = "simulate", pvalsims = 10000)

mdist.benftest(as.numeric(datos$PLD), digits = 1, pvalmethod = "simulate", pvalsims = 10000)

usq.benftest(as.numeric(datos$PLD), digits = 1, pvalmethod = "simulate", pvalsims = 10000)

signifd.analysis(as.numeric(datos$PLD), digits = 1, graphical_analysis = TRUE, freq = FALSE,
alphas = 20, tick_col = "red", ci_col = "darkgreen", ci_lines = c(.05))

usq.benftest(as.numeric(datos$PLD), digits = 1, pvalmethod = "simulate", pvalsims = 10000)

```

### 4.1.2 Prueba de Benford para el Recinto (PLD)
```{r benfordrecinto, echo=FALSE, cache=FALSE}

resumen_recinto <- apply(datos[,c(13:36)], 2, function(x) tapply(x, datos$Recinto.Electoral , sum)) # resumen de partidos por recinto

rec <- data.frame(resumen_recinto)
pruebaPLD <- benford(as.numeric(rec$PLD))
plot(pruebaPLD)
pruebaPLD$stats
# sospecha <- getSuspects(pruebaPLD, rec, by="absolute.diff", how.many=2)
# sospecha

chisq.benftest(as.numeric(rec$PLD))

ks.benftest(as.numeric(rec$PLD), digits = 1, pvalmethod = "simulate", pvalsims = 10000)

mdist.benftest(as.numeric(rec$PLD), digits = 1, pvalmethod = "simulate", pvalsims = 10000)

usq.benftest(as.numeric(rec$PLD), digits = 1, pvalmethod = "simulate", pvalsims = 10000)

signifd.analysis(as.numeric(rec$PLD), digits = 1, graphical_analysis = TRUE, freq = FALSE,
alphas = 20, tick_col = "red", ci_col = "darkgreen", ci_lines = c(.05))



```

## 4.2 Prueba de correlacion entre partidos

```{r prueba correlacion entre partidos, echo=FALSE, cache=FALSE, fig.width=10  }


c1 <- cor(datos$PLD,datos$PRD) ; correla <- as.character(formatC(c1, format="f", big.mark=',',digits=3))

correla <- paste("Coef.: ",correla)

g1 <- qplot(PLD, PRD, data = datos, col=PLD<PRD) + geom_smooth(se = F) + labs(title="Correlacion por Colegio")   + annotate(geom="text", x=30, y=200, label=correla, color="blue") + theme(legend.position = "bottom")


PRD <- datos$PRD + datos$DXC+ datos$FRENTE
PLD <- datos$PLD +  datos$PPC +  datos$UDC+ datos$PAL + datos$PDP+ datos$MODA+ datos$PASOVE+ datos$BIS+ datos$PCR+ datos$PTD+ datos$PDI + datos$PRSC + datos$PHD

alianzas <- data.frame(PLD,PRD)

c2 <- cor(alianzas$PLD,alianzas$PRD);correla <- as.character(formatC(c2, format="f", big.mark=',',digits=3))
correla <- paste("Coef.: ",correla)

g2 <- qplot(PLD, PRD, data = alianzas, col=PLD<PRD) + geom_smooth(se = F) + labs(title="Correlacion por Colegio y Alianzas")  + annotate(geom="text", x=30, y=200, label=correla, color="blue") + theme(legend.position = "bottom")

grid.arrange(g1, g2, ncol=2)

```



## 4.3 Pruebas de Sesgo y Curtosis

```{r sego y curtosis, echo=FALSE, cache=FALSE, fig.width=10}

# suma la votacion valida en cada colegio y la agrega como columna al vector de colegios

votoscol <-transform(datos, suma=rowSums(datos[13:36]))        # agrega columna de suma votos por colegio
votoscol <- subset(votoscol, votoscol$TotInscritos > 100) # Extrae solo colegios de tamano apropiado
votoscol <- subset(votoscol, votoscol$PLD>0) # Extrae solo colegios con votacion PLD

# para grafica del LVR comparado con la dist normal
LVRN <- rnorm(nrow(votoscol))  # Numeros aleatorios con distribucion normal

LVR <- log((votoscol$suma - votoscol$PLD)/votoscol$PLD) # Logarithmic vote rate
LVR <- (LVR-mean(LVR))/sd(LVR)

graflog <- data.frame(LVR,LVRN)


g1 <- ggplot() + geom_density(data = graflog, aes(x=LVR), colour='red') +
                 geom_density(data = graflog, aes(x=LVRN), colour='black')  +
                 labs(title="Logarithmic Vote Rate (PLD)") +
                 annotate(geom="text", x=2.5, y=0.3, label="LVR Esperado", color="black")+
                 annotate(geom="text", x=2.7, y=0.25, label="LVR Encontrado", color="red")



paste("Sesgo PLD (0 mejor): ", as.character(skew(graflog$LVR)))
paste("Curtosis PLD (0 mejor): ", as.character(kurtosi(graflog$LVR)))

# Las mismas pruebas para el PRM

votoscol <- subset(votoscol, votoscol$PRD>0) # Extrae solo colegios con votacion PLD

# para grafica del LVR comparado con la dist normal
LVRN <- rnorm(nrow(votoscol))  # Numeros aleatorios con distribucion normal

LVR <- log((votoscol$suma - votoscol$PRD)/votoscol$PRD) # Logarithmic vote rate
LVR <- (LVR-mean(LVR))/sd(LVR)

graflog <- data.frame(LVR,LVRN)


g2 <- ggplot() + geom_density(data = graflog, aes(x=LVR), colour='red') +
                 geom_density(data = graflog, aes(x=LVRN), colour='black')  +
                 labs(title="Logarithmic Vote Rate (PRD)") +
                 annotate(geom="text", x=2.5, y=0.3, label="LVR Esperado", color="black")+
                 annotate(geom="text", x=2.7, y=0.25, label="LVR Encontrado", color="red")



paste("Sesgo PRD (0 mejor): ", as.character(skew(graflog$LVR)))
paste("Curtosis PRD (0 mejor): ", as.character(kurtosi(graflog$LVR)))

grid.arrange(g1, g2,ncol=2)


```


## 4.3 Fingerprint Test

```{r Fingerprint Test, echo=FALSE, cache=FALSE, fig.width=10}

PORCPLD <- votoscol$PLD/votoscol$suma*100               # Porcentaje de votos del PLD
PORCASIS <- votoscol$suma/votoscol$TotInscritos*100  # Porcentaje de asistencia

graflog <- data.frame(PORCPLD,PORCASIS)


g1 <- ggplot(graflog, aes(PORCASIS,PORCPLD)) + geom_bin2d(binwidth=c(0.5,0.5)) + labs(title="Fingerprint Test (PLD)")  + xlim(0,100) + ylim(0,100) +
    ylab("% Votacion PLD") + xlab("% de Asistencia") + theme(legend.position = "bottom")



# grafica para el PRM

PORCPRD <- votoscol$PRD/votoscol$suma*100               # Porcentaje de votos del PRM
PORCASIS <- votoscol$suma/votoscol$TotInscritos *100  # Porcentaje de asistencia

graflog <- data.frame(PORCPRD,PORCASIS)


g2 <- ggplot(graflog, aes(PORCASIS,PORCPRD)) + geom_bin2d(binwidth=c(0.5,0.5)) + labs(title="Fingerprint Test (PRD)")  + xlim(0,100) + ylim(0,100) +
    ylab("% Votacion PRD") + xlab("% de Asistencia") + theme(legend.position = "bottom")

grid.arrange(g1, g2, ncol=2)

# Grafica de % asistencia y % votacion acumulada

PLDa <- cumsum(votoscol$PLD) ; PRDa <- cumsum(votoscol$PRD) ; ASISa <- cumsum(votoscol$TotInscritos)
PLDa <- PLDa/ASISa*100 ; PRDa <- PRDa/ASISa*100 
PLDa <- sort(PLDa,decreasing = FALSE); PRDa <- sort(PRDa, decreasing = FALSE)
PORCASISa <- sort(PORCASIS,decreasing = FALSE)

graflog <- data.frame(PLDa,PRDa,PORCASISa)


g3 <- ggplot() + geom_line(data = graflog, aes(x=PORCASISa, y=PLDa), colour='magenta') +
                 geom_line(data = graflog, aes(x=PORCASISa, y=PRDa), colour='blue')  +
                 labs(title="% Votacion acumulada vs % Asistencia PLD-PRD")+    xlab("% Asistencia") + ylab("% de Votacion Acumulada") + annotate(geom="text", x=25, y=28, label="PLD",color="magenta")+ annotate(geom="text", x=25, y=30, label="PRD", color="blue")

 
g3


# Grafico de abstencion y %PLD y %PRM
int <- seq(0, 100, by = 10)

PRD <-tapply(PORCPRD, cut(PORCASIS, int), mean)
PLD <-tapply(PORCPLD, cut(PORCASIS, int), mean)
zz <- data.frame(PRD,PLD) 
rownames(zz) <- c("0-10","10-20","20-30","30-40","40-50","50-60","60-70","70-80","80-90","90-100")

barplot(t(zz), beside=T, ylab="% Votacion", xlab="% de Asistencia", main="Votacion promedio por % de Asistencia", legend.text = c("PRD", "PLD"), cex.names=0.8, las=2, ylim=c(0,100), col=c("blue","magenta"))
  box(bty="l")



```





```{r, echo=FALSE}

duracion <- proc.time() - inicia
 m <- matrix(duracion)
 min <- formatC(m[3]/60, format="f", big.mark=',',digits=2)     # Duracion del proceso en minutos
 tiempo <- paste0(" Duracion del proceso: ",min," Minutos")
 tiempo
 
```



